【裁判字號】    99,消債抗,15
【裁判日期】    990519
【裁判案由】    更生事件之抗告
【裁判全文】
臺灣臺南地方法院民事裁定            99年度消債抗字第15號
抗  告  人  甲○○
即  債務人
上列抗告人因聲請更生事件，對於民國99年3月8日本院98年度消
債更字第419號裁定提起抗告，本院裁定如下：
    主  文
原裁定廢棄。
抗告人甲○○自民國九十九年五月二十日十七時起開始更生程序
，並命司法事務官進行本件更生程序。
    理  由
一、抗告意旨略以：聲請人每月薪資為新台幣（下同）17,280元
    確實無誤，雖政府有補助每月4,000元，惟從民國（下同）
    97年10月28日至98年10月後就不再補助，故不能與個人薪資
    加在一起。又與遠東銀行前置協商還款方案「180期、利率1%
    、月付8,276元」，然對良京實業尚有債務663,520元，且因
    外賣債權關係不能納入協商，卻不能不還款，則聲請人每月
    薪資17,280元-【遠東銀行8,276元+良京實業6,000元】=3,00
    4元，根本不足個人最低生活費，爰提起抗告，請求廢棄原裁
    定等語。
二、按債務人不能清償債務或有不能清償之虞，且無擔保或無優
    先權之債務總額未逾1,200萬元者，於法院裁定開始清算程
    序或宣告破產前，得向法院聲請更生。法院開始更生程序之
    裁定，應載明其年、月、日、時，並即時發生效力，消費者
    債務清理條例第3條、第42條第1項、第45條第1項定有明文
    。
三、經查：
  (一)抗告人主張現每月薪資為新台幣17,280元，雖政府有補助每
    月4,000元，惟自98年10月後就不再補助等語。經本院依職
    權函詢台南市政府，經台南市政府函覆「廖女士目前未領取
    本府補助」此有台南市政府99年4月8日南市社工字第099003
    52060號函在卷可稽（見抗告卷第20頁），從而，計算抗告
    人之薪資收入時，自應扣除「政府補助款」部分，查抗告人
    96年申報所得為202,764元，平均每月所得為16,897元、97
    年申報所得為207,460元，平均每月所得為17,288元，有聲
    請人96、97年度綜合所得稅各類所得資料清單在卷可稽（見
    原審卷第19-20頁），復經原審函詢抗告人任職之公司，該
    公司表示抗告人現每月薪資為17,280元（見原審卷第127頁
    ），抗告人雖自述其現每月所得為17,288元，本院認債務人
    每月薪資平均應為17,280元為適當。
  (二)按台灣省98年每人每月最低生活費為9,829元，其生活費標
    準係按照政府公布最近一年平均每人消費支出包含食品費、
    衣著鞋襪費、房租水電費、家居管理費、醫療保健費、交通
    通訊費、娛樂教育費及雜項支出百分之60而訂定，況且，聲
    請人於履行債務期間本應節約省用而過較不寬裕之經濟生活
    ，並誠實勤勉地履行債務，以符合公平正義及誠信原則，且
    本條例之立法目的既在於使不幸陷入經濟困境之人得以清理
    債務、重建生活，並在清理過程中能保有符合人性尊嚴之最
    低基本生活，而非維持債務人過去慣常之寬逸生活，是於評
    估債務人是否有不能清償債務或有不能清償之虞時，自不得
    由債務人任意主張其基本生活費用之數額，準此，聲請人之
    每月必要支出以9,829元為已足。
  (三)抗告人負債總額為1,820,593元，抗告人僅係一般消費者，
    未曾從事營業，業據提出債務人之財產及收入狀況說明書、
    債權人清冊、財政部台灣省南區國稅局96、97年度綜合所得
    稅各類所得資料清單、財政部台灣省南區國稅財產歸屬清單
    、財團法人金融聯合徵信中心當事人查詢個人資料（信用報
    告）各1份在原審卷足憑(見原審卷第10-12頁、第14-17 頁
    、第19-22頁、第45-48頁)，抗告人每月實際所領之薪資
    17,280元，已如上述，扣除其最低生活費9,829元後，賸餘
    7,451 元，已不足以清償遠東銀行提出每月清償8,276元之
    協商方案，遑論良京實業股份有限公司之協商方案「債務人
    須先繳付應償金額之二分之一為頭款，餘額分期不停息，另
    截至民國99年4月23日止債務人尚欠新台幣730,054元未清償
    」（見抗告卷第23頁），堪認抗告人確已達不能清償債務或
    有不能清償之虞程度。
  (四)按債務人對於金融機構因消費借貸、自用住宅借款、信用卡
    或現金卡契約而負債務，在聲請更生或清算前，應提出債權
    人清冊，以書面向最大債權金融機構請求協商債務清償方案
    ，並表明共同協商之意旨，消費者債務清理條例第151條第1
    項定有明文。抗告人主張其於消費者債務清理條例施行後，
    曾以書面向最大債權金融機構遠東國際商業銀行 (下稱遠東
    銀行）申請前置協商，惟協商不成立，此有抗告人提出之前
    置協商不成立通知書（見原審卷第112頁）、遠東銀行98年11
    月6日及99年1月15日之民事陳報狀附於原審卷可憑 (見原審
    卷第102、120頁)，自堪信為真實。
四、綜上所述，抗告人僅係一般消費者，未曾從事營業，其已達
    不能清償債務或有不能清償之虞之程度，其中無擔保或無優
    先權之債務，在1,200萬元以下。抗告人曾向最大債權金融
    機構遠東銀行請求協商債務清償方案，惟協商不成立，且未
    經法院裁定開始清算程序或宣告破產，又查無消費者債務清
    理條例第6條第3項、第8條或第46條各款所定駁回更生聲請
    之事由存在，則抗告人聲請更生，應屬有據。原裁定未向台
    南市政府函詢抗告人是否仍領取政府補助款4,000元，至誤
    為駁回抗告人更生之聲請，尚有未洽，抗告意旨指摘原裁定
    不當，求予廢棄，為有理由，應由本院將原裁定廢棄，並裁
    定抗告人自99年5月20日17時起開始更生程序。又按法院裁
    定開始更生或清算程序後，得命司法事務官進行更生或清算
    程序，必要時得選任律師、會計師或其他適當之自然人或法
    人一人為監督人或管理人，消費者債務清理條例第16條第1
    項定有明文。本件抗告人聲請更生既經准許，爰並依上開規
    定裁定命司法事務官進行本件更生程序。
五、據上論結，本件抗告為有理由，依消費者債務清理條例第15
    條，民事訴訟法第492條，裁定如主文。
中    華    民    國    99    年    5     月    19    日
                  民事第二庭    審判長法  官  林念祖
                                      法  官  王國忠
                                      法  官  侯明正
以上正本係照原本作成
本件不得再抗告。
中    華    民    國    99    年    5     月    19    日
                                      書記官  程欣怡

司法院資訊處製作；財團法人民間司法改革基金會備份。
